臺灣臺南地方法院刑事判決　　　　　　 99年度簡上字第385號
上　訴　人
即　被　告　李明宗
選任辯護人　王進輝律師
上列上訴人即被告因贓物案件，不服中華民國99年9月7日本院99
年度簡字第 767號刑事簡易判決（聲請簡易判決處刑案號：98年
度偵緝字第 734號），本院管轄之第二審合議庭改依通常程序，
自為第一審判決如下：
    主  文
原判決撤銷。
李明宗無罪。
    理  由
一、聲請簡易判決處刑意旨略以：被告李明宗基於收受贓物之犯
    意，於民國97年8月3日上午10時前某時許，在不詳地點，收
    受臺灣鐵路局新營工務分駐所管理並遭竊之鐵軌彈簧扣夾四
    十九個，再以伊使用之門號0000000000號行動電話撥打予友
    人黃惠使用之0000000000號行動電話，請黃惠將上開鐵
    軌彈簧扣夾予以載運販售。嗣於同日上午10時許，黃惠騎
    乘租用之車號 2HL-138號重機車前往臺南縣新營市（現已改
    制為臺南市新營區，以下沿用舊制）工業街旁之「新營市○○
    ○○○路燈桿附近，將該等鐵軌彈簧扣夾予以收受載運，並欲
    前往變賣時，為警於同日上午10時40分許，在臺南縣新營市
    ○○路與延平路路口處攔檢查獲，並當場扣得鐵軌彈簧扣夾
    四十九個。因認被告涉有刑法第349條第1項之收受贓物罪嫌
    云云。
二、按犯罪事實應依證據認定之，無證據不得認定犯罪事實，又
    不能證明被告無罪者應諭知無罪之判決，刑事訴訟法第 154
    條第2項、第 301條第1項定有明文。次按認定犯罪事實所憑
    之證據，雖不以直接證據為限，間接證據亦包括在內；然而
    無論直接或間接證據，其為訴訟上之證明，須於通常一般之
    人均不致有所懷疑，而得確信其為真實之程度者，始得據為
    有罪之認定，倘其證明尚未達到此一程度，而有合理之懷疑
    存在時，即應為無罪之判決，最高法院76年台上字第4986號
    判例意旨可資參照。
三、查聲請簡易判決處刑意旨認被告涉有上開犯嫌，無非以：被
    告自承於97年 8月間與證人黃惠同住於臺南縣新營市大同
    飯店內，且與證人黃惠一同租用車號 2HL-138號重機車，
    且曾使用0000000000號行動電話之供述、證人黃惠之證述
    、證人即臺灣鐵路局新營工務分駐所助理工務員沈錦城之指
    述及卷附贓物認領保管單、0000000000號行動電話97年8月3
    日雙向通聯紀錄、現場照片六幀為主要之論據。訊據被告固
    坦承與證人黃惠前為男女朋友關係，97年 8月間，兩人於
    臺南縣新營市大同旅社同居，並共同承租車號 2HL-138號重
    機車使用之事實，然堅決否認有何被訴犯行，辯稱：伊並未
    交付本件遭竊之鐵軌彈簧扣夾予證人黃惠，本件係因伊與
    黃惠分手後，黃惠對伊心懷怨恨，挾怨報復而為不實指
    證等語。
四、經查：
  (一)本件證人黃惠於97年8月3日上午10時40分許，騎乘車號2H
    L-138 號重機車行經臺南縣新營市○○路、延平路口時，為
    警盤查，當場查獲其機車上載有鐵軌彈簧扣夾四十九個，而
    該等鐵軌彈簧扣夾經警於同年月 4日前往臺南縣新營市○○
    街24號臺灣鐵路局新營工務分駐所查證結果，確認係臺灣鐵
    路局所有，且係於新營工務分駐所舊廢料回收場內遭竊等情
    ，業據證人黃惠於警詢、偵查中以被告身分供述在卷（見
    警卷第1至4頁；97年度營偵字第1751號卷第 6至10、33頁）
    ，並經證人即臺灣鐵路局新營工務分駐所助理工務員沈錦城
    於警詢中指述明確（見警卷第5至7頁），且該等扣案之鐵軌
    彈簧扣夾嗣後已發還證人沈錦城領回，亦有贓物認領保管單
    一紙在卷可憑（見警卷第11頁），此外復有現場照片六幀在
    卷可資佐證（見警卷第12至14頁）；而證人黃惠因犯本件
    收受贓物罪，經本院以98年度簡字第 388號刑事簡易判決判
    處拘役50日，嗣經提起上訴後，經本院以98年度簡上字第91
    號判決駁回上訴，並諭知緩刑 2年確定，此亦經本院調取前
    開案卷查明屬實。是此部分之事實，固堪認定。
  (二)惟就上開鐵軌彈簧扣夾之來源而言：
    1.證人黃惠於警詢中，初供稱：該等鐵軌彈簧扣夾係一姓
      名、年籍不詳綽號「阿成」之男子於97年8月3日上午10時
      許在新營市○○街「新營市○○○○○路燈桿處交付，其與「
      阿成」係於97年5月間透過網路交友認識，兩人係以00000
      00000號行動電話聯絡云云（見警卷第2頁）。
    2.至該案偵查中，證人黃惠於97年10月14日檢察官訊問時
      改稱：97年8月3日上午 9時許，被告以0000000000號行動
      電話撥打至其持用之0000000000號行動電話，要求其前往
      載運鐵製品，被告先前為台鐵之維修人員，當天對其表示
      該等鐵製品係台鐵更換之舊品，要求其將該等鐵製品出售
      ；惟其旋又改稱：被告當日係以0000000000號行動電話撥
      打至其所使用之0000000000號行動電話。而其於警詢中之
      所以供稱係「阿成」交付該等鐵軌彈簧扣夾，係因其當日
      遭查獲後，至警局製作筆錄前，被告曾以隱藏之電話號碼
      撥打電話與其聯絡，當時被告表示遭查獲係其自己的事，
      要其自己擔當云云（見前引偵查卷第8至10頁）。
    3.查證人黃惠於警詢、偵查中，對於扣案之鐵軌彈簧扣夾
      究係綽號「阿成」之男子所交付，抑或被告所交付，所供
      情節已有不一；而其雖始終證稱交付該等鐵軌彈簧扣夾之
      人所持用之行動電話門號為0000000000號，然經檢察官調
      取其所持用之0000000000號行動電話雙向通聯紀錄查核結
      果，證人黃惠所持用之上開行動電話門號自97年8月3日
      凌晨起，均無與其所指0000000000號行動電話通話之紀錄
      ，係至本件查獲後之當日中午12時48分許，始有00000000
      00號行動電話撥打至0000000000號行動電話之通話紀錄（
      見前引偵查卷第27至28頁）。從而，證人黃惠指稱被告
      於97年8月3日上午 9時許以0000000000號行動電話撥打其
      持用之0000000000號行動電話要求其前往載運扣案之彈簧
      扣夾云云，顯與調查證據結果不符。
    4.雖依前引行動電話雙向通聯紀錄所示，證人黃惠所持用
      之0000000000號行動電話於本件案發前之97年8月3日凌晨
      2時13分起至3時 2分許，與0000000000號行動電話有多次
      通話，且案發當日上午10時33分50秒至10時34分40秒、10
      時34分56秒至10時35分57秒，證人黃惠所持用之000000
      0000號行動電話均曾撥打0000000000號行動電話與對方通
      話，而同日上午10時44分59秒至10時45分16秒間，則係由
      0000000000號行動電話撥打至證人黃惠所持用之000000
      0000號行動電話進行通話（見前引偵查卷第25至26頁），
      而檢察官據上開通聯紀錄內容，認定係被告以0000000000
      號行動電話與證人黃惠聯繫。然：
      (1)證人黃惠於98年 1月15日偵查中，雖供稱：「（問：
        0000000000為何人所有？）也是黃俊翰（即證人黃惠
        之弟）申辦的，也是拿給李明宗使用」（見前引偵查卷
        第32頁），惟檢察官再次訊問本件扣案鐵軌彈簧扣夾來
        源，證人黃惠證稱：「（問：李明宗拿那些鐵製用品
        時，你是否知情？）97年8月3日當天我們還一起住在大
        同飯店。當天他先出門，然後打電話給我的0000000000
        ，『我忘記他當時用的號碼』，叫我出門去載東西。我
        就到了省道旁，如警卷14頁所附照片的地方。之後他就
        將東西放在我向大象機車行承租機車，車號： 2HL-138
        上，叫我載去賣，賣完的錢拿給他」（見前引偵查卷第
        32、33頁）。則依證人黃惠前開證述內容，雖其供稱
        0000000000號行動電話係被告使用，然其顯然無法確認
        被告當日係以該行動電話與其聯繫。
      (2)嗣被告通緝到案後，檢察官於98年10月 6日偵查中訊問
        時，證人黃惠對本件案發經過又證稱：「（問：當天
        經過？）我們一起出門，他先將彈簧扣夾放在工業街附
        近某廢棄工廠對面，放置廢棄物品的地方。然後就去那
        邊載，接著他就叫我自己將那些物品載去賣」、「（問
        ：為何上次是講說李明宗用他的0000000000打到你的00
        00000000（應為0000000000之誤），後來又改稱當天李
        明宗用不明電話打到你0000000000（同為0000000000之
        誤）才出門？）因為當時我不想封死他的路。我想讓他
        自己出面承認。我出門的時間有不一樣，但是都是他叫
        我去載東西」（見98年度偵緝字第 734號卷第16頁）。
        經核證人黃惠上開證詞內容，其證稱本件案發當日與
        被告一同出門，且被告並未撥打其所使用之0000000000
        號行動電話云云，又與其先前於偵查中所證：被告當日
        係以0000000000號行動電話撥打其所使用之行動電話聯
        絡其前往載運扣案之鐵軌彈簧扣夾等情相異。則被告於
        本件事發當日，究竟有無撥打證人黃惠所持用之行動
        電話與其聯絡？被告所使用行動電話之號碼究竟為何？
        證人黃惠所證情節前後反覆，殊難憑信。
      (3)至原審調查中，證人黃惠於99年6月8日初就本件扣案
        之鐵軌彈簧扣夾來源證稱：「我被查到的那天早上，我
        們（即其與被告二人）一起騎機車出去，我們到被查獲
        的省道附近，李明宗就把那些鐵軌彈簧扣夾贓物放在機
        車上面」（見原審卷第34頁反面），惟承審法官提示證
        人黃惠於97年10月14日偵訊筆錄之內容後，證人黃
        惠又改稱：「那時候我們一起騎機車從大同飯店離開，
        我先載李明宗到李明宗交給我鐵軌彈簧扣夾那裡，李明
        宗說要去拿東西，所以他就留在現場，我自己騎機車去
        買飲料，後來李明宗『打電話』跟我說東西拿好了叫我
        過去載，他就把鐵軌彈簧扣夾交給我載去變賣」（見原
        審卷第35頁正面）。查證人黃惠所持用之0000000000
        號行動電話於97年8月3日凌晨3時2分許接獲0000000000
        號行動電話撥入之電話後，直至當日上午10時 5分許，
        始再次出現通話記錄，且自當日上午10時 5分起至10時
        34分止，通聯記錄顯示所有通話均係由證人黃惠持用
        之0000000000號行動電話撥出，則何來被告「打電話」
        與其聯絡要求載運扣案鐵軌彈簧扣夾之情？是證人黃
        惠所證情節，顯與卷附通聯記錄相左。其於本院審理中
        再度證稱其為警查獲前，被告曾打電話與其聯絡云云（
        見本院卷第57頁正、反面），亦屬不實。
      (4)雖證人黃惠於本院審理中又證稱：0000000000號行動
        電話確係被告使用，案發當日其為警查獲後，曾撥打上
        開電話與被告聯絡，被告聽聞其遭查獲後，旋掛斷電話
        云云（見本院卷第59頁正面），且依前引通聯記錄所示
        ，證人黃惠所持用之0000000000號行動電話於案發當
        日上午10時33分50秒至10時34分40秒、10時34分56秒至
        10時35分57秒間，均曾撥打0000000000號行動電話與之
        通話。然證人黃惠係於97年8月3日上午10時40分許，
        始為警查獲，此業據員警於證人黃惠97年8月4日警詢
        筆錄中載明（見警卷第 2頁），且原審向臺南縣警察局
        新營分局（現已改制為臺南市政府警察局新營分局）函
        詢結果，本件查獲員警羅文錦亦出具職務報告表示查獲
        時間係97年8月3日上午10時40分許，此有該分局99年 5
        月30日南縣營警偵字第0990017770號函檢附之職務報告
        一份在卷可按（見原審卷第28至29頁）。準此，證人黃
        惠既係於97年8月3日上午10時40分許始為警查獲，而
        其所持用之0000000000號行動電話撥打0000000000號行
        動電話與之聯絡之時間，均在當日上午10時33分至10時
        35分之間，亦即係在證人黃惠為警查獲之前，則其於
        本院審理中證稱其於為警查獲「後」，曾撥打00000000
        00號行動電話與被告聯繫云云，即與卷附通聯記錄所示
        時間相異。雖證人黃惠於本院審理中又證稱：其為警
        查獲前是否曾以其持用之行動電話與被告聯繫，其已不
        復記憶云云（見本院卷第67頁正面），然證人黃惠自
        警詢、偵查、原審調查以迄本院審理中，對於其所指與
        被告聯繫之過程，供述反覆不定，參以其於本院審理中
        ，初稱係被告撥打其所持用之行動電話與其聯絡（見本
        院卷第57頁正、反面），嗣後改稱其於為警查獲前，未
        曾以其持用之行動電話與被告聯繫（見本院卷第64頁正
        面），之後就此又證稱不記得云云，如此自無從以其反
        覆不定之證詞，逕為認定被告確有交付本件扣案鐵軌彈
        簧扣夾之基礎。
    5.至於，檢察官聲請簡易判決處刑暨到庭論告意旨，以被告
      自承曾使用0000000000號行動電話；且被告先前曾經從事
      臺鐵鐵軌彈簧扣夾舊換新工作，認被告確係交付本件贓物
      予證人黃惠之人，固非無見。然通觀被告自偵查以迄本
      院審理中歷次供述內容，充其量僅能認定伊與證人黃惠
      同居期間，曾經使用上開行動電話門號而已，殊難逕認本
      件案發當日，伊所持用者即為證人黃惠所指0000000000
      號行動電話。又被告雖曾任職於臺灣鐵路局下包商，從事
      鐵軌彈簧扣夾之更換工作，惟本件證人黃惠之證詞反覆
      不定，已如前述，而臺灣鐵路局之下包商甚多，臺灣鐵路
      局內眾多員工乃至於各該下包商員工均有可能知悉更換後
      鐵軌彈簧扣夾之擺放位置，是亦無從僅以被告先前曾任相
      關職業，逕認伊確有本件收受贓物犯行。
五、綜上所述，本件證人黃惠歷次所為證詞內容反覆不定，且
    所證情節與卷附通聯記錄所示0000000000號行動電話通聯時
    間、對象，均大相逕庭，實不足為認定被告犯罪事實之基礎
    。此外，檢察官復未能舉出其他積極證據足證被告確有本件
    收受贓物犯行，應認被告犯罪尚屬不能證明。原審不查，逕
    為有罪判決之諭知，尚有未洽。被告上訴意旨指摘原判決不
    當，求予撤銷改判，為有理由。應由本院改行通常程序，依
    法撤銷原判決，並自為第一審無罪判決之諭知。
據上論斷，應依刑事訴訟法第452條、第451條之 1第4項第3款、
第455條之1第3項、第369條第1項前段、第364條、第301條第1項
，判決如主文。
本案經檢察官莊玲如到庭執行職務。
中    華    民    國   100    年    4     月    6     日
                  刑事第十四庭  審判長法  官  陳金虎
                                      法  官  孫淑玉
                                      法  官  周紹武
以上正本證明與原本無異。
如不服本判決應於收受本判決後10日內向本院提出上訴書狀，並
應敘述具體理由。其未敘述上訴理由者，應於上訴期間屆滿後20
日內向本院補提理由書狀（均須按他造當事人之人數附繕本）「
切勿逕送上級法院」。
                                      書記官  徐晨芳
中    華    民    國   100    年    4     月    6     日